【裁判字號】    97,交抗,1357
【裁判日期】    971119
【裁判案由】    聲明異議
【裁判全文】
臺灣高等法院臺中分院刑事裁定        97年度交抗字第1357號
抗  告  人
即受處分人  甲○○
上列抗告人因聲明異議案件，不服臺灣彰化地方法院中華民國97
年10月17日所為裁定（97年度交聲字第862號～第913號）提起抗
告，本院裁定如下：
    主  文
原裁定撤銷，發回臺灣彰化地方法院。
    理  由
一、按違反道路交通管理處罰條例第12條至第68條規定之行為，
    由公路主管機關處罰；受處分人，不服上開主管機關所為之
    處罰，得於接到裁決書之翌日起20日內，向管轄地方法院聲
    明異議，道路交通管理處罰條例第8條第1項第1款、第87 條
    第1項分別定有明文。
二、原審裁定意旨雖以依行政程序法之規定，本件舉發通知單既
    未合法送達，自已違背法律賦與受處分人程序保障權之規定
    ，依程序優先於實體原則，自應由原處分機關責請舉發機關
    依法另向受處分人為合法送達後，始得為後續之處理，在未
    有合法送達舉發通知單前，原處分機關並無逕對受處分人為
    裁罰之權，原處分機關未慮及舉發通知單送達不合法之情形
    ，即遽援引道路交通管理處罰條例相關規定逕為附表所示之
    54件裁決，難認適當，自應將原處分均撤銷，均發回原處分
    機關俟舉發違規通知單合法送達後，另為適當之處分，固非
    無見。惟查：原審將原處分機關所為之裁決處分雖均予以撤
    銷，然查本件抗告人即受處分人 (下稱受處分人)甲○○雖
    具狀表示伊所有車號ksp-29 1號機器腳踏車，遭台北市政府
    警察局交通大隊於同地段採逕行舉發方式連續取締，並皆以
    相同類似名目連續取締違規計54案，惟上開54案之違規取締
    均未合法送達受處分人，而於上開聲明異議狀內提及爰對交
    通部公路總局台中區監理所彰化監理站交通事件裁決所95年
    10月11日彰監四字第裁64-AQ0000000、64- AQ0000000、64-
    AQ0000000、64-AQ0000000、64-AQ0000000、64-AA0000000
    、64-AQ0000000、64-AQ0000000、64-AQ0000000、64-A0000
    000、64-AQ0000000、64-AA0000000、64-A Q0000000、64-A
    Q0000000、64-AQ0000000、64-AQ0000000號等16件裁決書所
    為之處罰，聲明異議等語（見原審卷P2），然並未提出上開
    聲明異議所載之16件裁決書為憑，且綜觀全卷，雖有受處分
    人提出之違規查詢報表影本及交通部公路總局台中區監理所
    彰化監理站以97年8月14日中監彰字第0970018209號函附之
    54件舉發通知單 (含採證相片)，然上開資料均僅係舉發通
    知書，並無任何原處分機關所為之如原審裁定附件所示54件
    裁決書在卷可考，本件原處分機關究竟有無對受處分人為交
    通裁決處分，尚未能究明，再佐以受處分人既具狀表示對其
    餘38筆違規單號之舉發通知書提出異議（見原審卷P2），揆
    諸前開規定意旨，受處分人僅得對主管機關所為裁決書處分
    ，向管轄地方法院聲明異議，並不得對舉發單位之舉發通知
    書向法院聲明異議，原審既未查明本件受處分人聲明異議之
    內容，係舉發通知書或裁決書，亦未查明原審裁定附表所示
    之裁決書是否存在，即逕予將原處分機關之裁決處分予以撤
    銷之裁判，即有未洽；從而，抗告意旨指摘原裁定不當，雖
    無理由，惟原裁定既有上開可議之處，自應由本院將原裁定
    撤銷，發回原審法院另為適法裁定。
三、據上論結，應依道路交通案件處理辦法第26條，刑事訴訟法
    第412條，裁定如主文。
中    華    民    國    97    年    11    月    19   日
            刑事第六庭  審判長法  官  李  文  雄
                              法  官  邱  顯  祥
                              法  官  林  靜  芬
上列正本證明與原本無異。
不得再抗告。
                              書記官  高  勳  楠
中    華    民    國    97    年    11    月    19  日


司法院資訊處製作；財團法人民間司法改革基金會備份。
